臺灣高等法院民事裁定　九十一年度勞抗字第一號
　　抗　告　人　甲○○
　　相　對　人　台灣鐵路管理局
　　法定代理人　黃德治
右抗告人因與相對人台灣鐵路管理局間給付退休金等事件，對於中華民國九十年十二
月二十六日臺灣臺北地方法院九十年度重勞訴字第四號所為裁定提起抗告，本院裁定
如左：
    主      文
抗告駁回。
抗告訴訟費用由抗告人負擔。
    理      由
一、抗告人於原審起訴主張伊自民國三十七年起擔任公務員，七十五年十月十五日轉
    任於相對人處，而於八十年六月一日依公務人員退休法退休，並依公務人員退休
    法領取退休金。然抗告人依規定亦可依勞動基準法（下簡稱勞基法）規定之標準
    請領退休金，抗告人退休時為薦任八職等、年功俸四級五九五，經核定可領六十
    一個基數之退休金，自可依此基數請求相對人如數依勞基法之標準補發退休金計
    新台幣（下同）四百萬元。又相對人遲發退休金，應按週年利率百分之五計算十
    年之利息計二百萬元。爰依行政院七十九年九月十七日台七十九人政肆字第三八
    八○七號函、依勞基法第五十五條第一項、民法第二百三十三條第一項計算之標
    準，訴請相對人補發退休金及遲延利息計六百萬元，及其中四百萬元自起訴狀繕
    本送達翌日即九十年三月二十四日起至清償日止，按週年利率百分之五計算之利
    息等語。
二、原裁定意旨略以我國關於民事訴訟及行政訴訟之審判，依現行法律規定，係採二
    元訴訟制度，行政訴訟與民事訴訟分由不同性質之行政法院或普通法院審理。抗
    告人退休可請領退休金之權利，係基於公法關係所生之權利，即非基於私法上權
    利所提起。公務人員依法辦理退休請領退休金，自得提起訴願或行政訴訟，司法
    院大法官會議解釋釋字第一八七號、二○一號參照。抗告人主張其係依據公務人
    員退休法退休，然主張退休金之計算標準應依勞基法第五十五條第一款規定，則
    抗告人係本於公務員之身分請求相對人補發不足額之退休金，參酌上開說明，本
    件應屬公法上爭議，其審判權應屬行政法院。原法院對系爭事件並無審判權，抗
    告人起訴為不合法，而此不合法復未能定期命補正，爰依民事訴訟法第二百四十
    九條第一項第一款之規定，裁定駁回其請求。
三、抗告意旨略以：抗告人依公務人員退休法退休，並依公務人員退休法領取退休金
    ，而依行政院七十九年九月十七日台七九人政肆字第三八八○七號函規定，可依
    勞基法規定標準請領退休金，然相對人隱瞞致未依法領取，損失退休金權利約六
    百萬元，經陳情訴願及行政訴訟均未果，因而向普通法院訴請相對人補發，為此
    請求廢棄原裁定等語。
四、按原告之訴，有訴訟事件不屬普通法院之權限者，法院應以裁定駁回，民事訴訟
    法第二百四十九條第一項第一款定有明文。惟查，抗告人自承係依公務人員退休
    法辦理退休（薦任第八職等年功俸四級五九○俸點），並有銓敘部八十台華特四
    字第五六一八六六號函影本（見原法院卷第五四至五五頁）、相對人貨運服務總
    所八十年四月十七日八十鐵服（所）人字第一九六二號函影本（見原法院卷第六
    四至六六頁）在卷可稽，惟稱依行政院七十九年九月十七日台七九人政肆字第三
    八八○七號函規定，可依勞基法規定標準請領退休金，因而向普通法院訴請相對
    人補發退休金及遲延利息，則抗告人仍係主張依公務人員退休法辦理退休，僅稱
    相對人應依勞動基準法「標準」計算「補發差額」予抗告人而已。此種基於公法
    關係所生之權利，即屬公法上爭議，其審判權應屬行政法院。
五、綜上，原法院以其對系爭事件並無審判權，抗告人起訴為不合法，而此不合法復
　　未能定期命補正，因而依民事訴訟法第二百四十九條第一項第一款之規定駁回其
　　起訴，於法並無不合，抗告意旨指摘原裁定不當，求予廢棄，為無理由，應予駁
　　回。
六、據上論結，本件抗告為無理由，依民事訴訟法第四百九十二條第一項、第九十五
    條、第七十八條，裁定如主文。
中　　　華　　　民　　　國　　九十一　　年　　　二　　　月　　十八　　　日
　　　　　　　　　　　　　　　　民事第十五庭
　　　　　　　　　　　　　　　　　　審判長法　官　劉　靜　嫻
　　　　　　　　　　　　　　　　　　　　　法　官　吳　光　釗
　　　　　　　　　　　　　　　　　　　　　法　官　李　錦　美
右正本係照原本作成。
不得抗告。
中　　　華　　　民　　　國　　九十一　　年　　　二　　　月　　二十　　　日
　　　　　　　　　　　　　　　　　　　　　書記官　明　祖　全
